【裁判字號】    92,交訴,24
【裁判日期】    920521
【裁判案由】    公共危險等
【裁判全文】
臺灣嘉義地方法院刑事判決                          九十二年度交訴字第二四號
    公  訴  人  臺灣嘉義地方法院檢察署檢察官
    被      告  乙○○
右列被告因公共危險等案件，經檢察官提起公訴（九十二年度偵字第一二四五號），
本院判決如左︰
    主  文
乙○○服用酒類不能安全駕駛動力交通工具而駕駛，處有期徒刑肆月；又因過失致人
於死，處有期徒刑柒月；又駕駛動力交通工具肇事，致人受傷而逃逸，處有期徒刑柒
月；應執行有期徒刑壹年肆月。
    事  實
一、乙○○明知酒後不得駕駛動力車輛，竟於民國九十一年十一月二十八日凌晨三時
    許，在嘉義市○○街某友人處飲酒後，先載友人返家後，再於同日五時四十分許
    駕駛車號ＮＵＷ─四五八號重型機車，沿嘉義市○○路由北往南方向欲返家。行
    經同路與垂楊路口之際，原應注意車前狀況，並隨時採取必要安全措施，且行近
    行人穿越道前，應減速慢行，遇有行人穿越時，無論有無交通警察指揮或號誌指
    示，均應暫停讓行人先行通過。而依當時天候晴，有晨光、路面乾燥、無缺陷、
    亦無障礙物、視距良好，而無不能注意之情事，竟疏於注意，貿然穿越路口。適
    有行人蔡長春，沿行人穿越道由東往西穿越新民路口，乙○○駕駛上開重型機車
    撞擊蔡長春，致蔡長春跌倒於行人穿越道附近，而受有腦挫傷出血、頸脊髓挫傷
    、脊髓休克等傷害。乙○○於肇事後，明知駕駛動力車輛肇事致人死傷，竟未立
    即救護或採取必要之措施，反為免他人知悉其酒後肇事，除僅將蔡長春扶至路旁
    ，並另行起意。駕駛上開機車至同路與興業西路口超商報警後即行逃逸離去。嗣
    遭後追趕之路人王燦東查知車牌，告知到場處理員警，經警循線查獲，並於同日
    七時四十五分許，在嘉義市○○路與垂楊路口處，對乙○○施以吐氣酒精測驗，
    測得吐氣中所含酒精濃度為○．八五ｍｇ＼ｌ（起訴書誤載為ｍｇ＼ｄｌ）始知
    上情，而蔡長春經送財團法人天主教聖馬爾定醫院（下稱聖馬爾定醫院）後，至
    同年十二月四日五時十四分不治死亡。
二、案經臺灣嘉義地方法院檢察署檢察官自動檢舉及由蔡長春之子甲○○告訴臺灣嘉
    義地方法院檢察署檢察官偵查起訴。
    理  由
（一）被告乙○○九十一年十一月二十八日凌晨三時許飲酒後，不能駕駛動力交通工
      具，仍駕駛車號ＮＵＷ─四五八號重型機車，先載友人返家後，再另行於同日
      五時四十分許駕駛該機車，沿嘉義市○○路由北往南方向欲返家之事實，業據
      被告自白，而汽車駕駛人飲酒後其吐氣所含酒精成分超過每公升○．二五毫克
      以上者，不得駕車，道路交通安全規則第一百十四條第二款定有明文。查被告
      肇事後為警測得其吐氣中酒精濃度測定值達○．八五ｍｇ＼ｌ，有測試單一紙
      附於警卷可稽。而依國立臺灣大學醫學院八十五年九月二十五日（八五）醫秘
      字第二０八二號函及其所附答覆函記載：血液中酒精濃度為吐氣中酒精濃度之
      二千一百倍至二千三百倍等語，則被告肇事後其血液中酒精濃度應為每百毫升
      一七八．五毫克至每百毫升一九五．五毫克之間。依上開函所附血液中酒精濃
      度與認知行為功能的關係表記載，血液中酒精濃度八○至二○○毫克＼百毫升
      ，會導致情緒起伏大；步態不穩；肢體協調、平衡感與判斷力障礙度升高。準
      此，被告肇事後其血液酒精濃度為每百毫升一七八．五毫克至每百毫升一九五
      ．五毫克之間，足以導致情緒起伏大；步態不穩；肢體協調、平衡感與判斷力
      障礙度升高，且參諸被告駕駛上開機車於上揭時、地撞及行人蔡長春，足徵被
      告飲酒後已不能安全駕駛動力交通工具。是被告服用酒類，不能安全駕駛動力
      交通工具而駕駛之公共危險犯行，洵堪認定。
（二）再被告於就於上揭時、地，駕駛重型機車，撞及行人蔡長春，致蔡長春死亡之
      事實，於偵、審中自白不諱，核與告訴人即蔡長春之子甲○○指訴之情節相符
      ，並有道路交通事故調查報告表、交通事故現場照片十二幀在卷可資佐證。又
      被害人因此受有腦挫傷出血、頸脊髓挫傷、脊髓休克等傷害而導致死亡之情，
      亦有聖馬爾定醫院診斷證明書及經臺灣嘉義地方法院檢察署檢察官督同法醫師
      相驗明確，有勘驗筆錄、相驗屍體證明書、驗斷書、相驗照片四幀附卷等在卷
      可按。
（三）被告肇事致蔡長春受傷並報警後離去之犯罪事實，業據被告自白不諱，另目擊
      證人蔡火烈於警訊時證稱：當時其在嘉義市○○路與垂楊路口擺攤，有聽到碰
      撞巨響，眼睛往該處看，即見到一騎機車男子摔倒，該男子起身後，將傷者扶
      至路旁，然後該男子即騎車沿新民路南方向逃逸等語（詳相驗卷第四六頁反面
      、第五十五頁）；又證人王燦東於警訊及偵查中證稱：當時剛好經過事故地點
      ，在場路人令其追蹤肇事車輛，伊於嘉義市○○○路與新民路口之超商記下被
      告機車車號為ＮＵＷ─四五八號，將該車號提供警方等語（詳相驗卷第三十八
      頁反面、第五四頁反面）；另證人即到場處理之警員黃鴻境於偵查中證稱：係
      接到一一○通報而到現場處理，當時被告不在現場，係依據民眾提供車號方找
      到被告等語（詳相驗卷第二八頁反面），足證被告於肇事後確有逃逸之事實。
（四）此外並有道路交通事故調查報告表一紙、現場照片十二幀附卷可稽。綜上，本
      件事證已臻明確。
三、按駕駛人應注意車前狀況，隨時採取必要安全措施；再汽車行近行人穿越道前，
    應減速慢行，遇有行人穿越時，無論有無交通警察指揮或號誌指示，均應暫停讓
    行人先行通過；又汽車駕駛人飲用酒類或其他類似物後其吐氣所含酒精濃度超過
    每公升○‧二五毫克或血液中酒精濃度超過百分之○‧○五以上者，不得駕車。
    道路交通安全規則第九十四條第崇項、第一百零三條、第一百十四條第二款分別
    定有明文。被告自承領有重型機車駕駛執照自應注意上揭規定。查依附卷之交通
    事故調查報告表所載，本件肇事時天候晴，有晨光、路面乾燥、無缺陷、亦無障
    礙物、視距良好，被告亦無不能注意之情事，其竟疏未注意及此，而貿然撞及被
    害人蔡長春，可證被告之行為，顯有過失。本件經送臺灣省嘉雲區車輛行車事故
    鑑定委員會鑑定亦認：「乙○○服用酒類超過法定標準駕駛機車，未注意車前狀
    況，撞及行人穿越道上之行人，為肇事原因」，有該委員會九十二年四月十丑日
    嘉鑑字第九二○二八四號鑑定意見書附卷可參。再被害人確因本件車禍死亡之事
    實，已前述，則被告過失行為，與被害人之死亡間，有相當因果關係。另被告雖
    有報案處理，惟未告以姓名年籍資料，有嘉義市警察局勤務指揮中心受理報案紀
    錄（通報）一紙在卷可查（詳相驗卷第四七頁），一渠未留至現場待警來到，即
    騎車離去，顯有逃逸之故意與犯行，是被告公共危險、過失致死、肇事逃逸犯行
    均堪認定。
三、核被告所為，係犯刑法第一百八十五條之三飲用酒類致不能安全駕駛動力交通工
    具而駕駛罪、第二百七十六條第一項之過失致死罪及第一百八十五條之四肇事致
    人於傷後逃逸罪。被告酒醉駕車、行經行人穿越道不依規定讓行人蔡長春優先通
    行，因而致蔡長春死亡，爰依道路交通管理處罰條例第八十六條第一項，就所犯
    過失致死罪部分，加重其刑。又其所犯上開三罪，犯意個別，行為互殊，應分論
    併罰。爰審酌被告於犯罪後雖與被害人家屬達成和解，取得被害人家屬諒解，有
    和解書一紙為憑，態度固佳，惟其飲酒後，已不能安全駕駛，卻仍駕駛機車，罔
    顧其他用路人之安全。而其於肇事致蔡長春死亡後，僅於超商前打電話報警，於
    警到達後即行逃逸，以冀脫免刑責，並審酌其品行、生活狀況、智識程度、犯罪
    所生之損害，量處如主文所示之刑，並定其應執行刑，以示懲儆。
據上論斷，應依刑事訴訟法第第二百九十九條第一項前段，刑法第一百八十五條之三
、第二百七十六條第一項、第一百八十五條之四、第五十一條第五款，道路交通管理
處罰條例第八十六條第一項，罰金罰鍰提高標準條例第一條前段，判決如主文。
本案經檢察官黃正雄到庭執行職務。
中      華      民      國    九十二    年      五      月    二十一    日
                                  臺灣嘉義地方法院交通法庭
                                      法  官  張  育  彰
右正本證明與原本無異。
如不服本判決，應於判決送達後十日內向本院提出上訴狀( 應附繕本 )。
中      華      民      國    九十二    年      五  月    二十一    日
                                      書記官  林  秀  敏
附錄法條：
刑法第一百八十五條之三
服用毒品、麻醉藥品、酒類或其他相類之物，不能安全駕駛動力交通工具而駕駛者，
處一年以下有期徒刑、拘役或三萬元以下罰金。
刑法第二百七十六條
因過失致人於死者，處二年以下有期徒刑、拘役或二千元以下罰金。
從事業務之人，因業務上之過失犯前項之罪者，處五年以下有期徒刑或拘役，得併科
三千元以下罰金。
刑法第一百八十五條之四
駕駛動力交通工具肇事，致人死傷而逃逸者，處六月以上五年以下有期徒刑。
道路交通管理處罰條例第八十六條
汽車駕駛人，無駕駛執照駕車、酒醉駕車、吸食毒品或迷幻藥駕車、行駛人行道或行
經行人穿越道不依規定讓行人優先通行，因而致人受傷或死亡，依法應負刑事責任者
，加重其刑至二分之一。
汽車駕駛人，在快車道依規定駕車行駛，因行人或慢車不依規定，擅自進入快車道，
而致人受傷或死亡，依法應負刑事責任者，減輕其刑。


司法院資訊處製作；財團法人民間司法改革基金會備份。
